【裁判字號】    99,易,861
【裁判日期】    991116
【裁判案由】    詐欺
【裁判全文】
臺灣屏東地方法院刑事判決               99年度易字第861號
公  訴  人  臺灣屏東地方法院檢察署檢察官
被      告  孫榮仕
上列被告因詐欺案件，經檢察官提起公訴（99年度偵字第7919號
），被告於準備程序就被訴事實為有罪之陳述，本院合議庭裁定
由受命法官獨任進行簡式審判程序，並予判決如下：
    主  文
孫榮仕幫助意圖為自己不法之所有，以詐術使人將本人之物交付
，累犯，處有期徒刑柒月。
    事  實
一、孫榮仕前因竊盜案件，經本院以97年易字第649 號分別判處
    有期徒刑4 月、4 月，定執行刑7 月確定，甫於民國98年8
    月14日縮刑期滿，執行完畢。詎猶不知悔改，因缺錢花用，
    可預見一般人支付代價取得以他人名義申辦之電話號碼，有
    以之供自己或他人持之遂行財產上犯罪之用，竟仍基於幫助
    不詳之詐欺集團成員詐欺取財之不確定故意，於民國99年4
    月11日某時，在高雄市某商店，將其向威寶電信股份有限公
    司所申辦之手機門號0000000000號晶片卡，以新臺幣（下同
    ）400 元至500 元之代價出售予姓名年籍不詳之成年女子。
    嗣該詐欺集團成員取得上開手機門號後，即基於意圖為自己
    不法所有之犯意，於99年5 月7 日上午11時許，先以不詳之
    手機門號撥打予被害人黃水連之室內電話00-0000000號，自
    稱臺北市政府警察局王文生警官，並佯稱黃水連涉及力霸洗
    錢案，因案情嚴重，由臺北地檢署黃明招科長接手處理；黃
    科長表示要將其財產申請假扣押，且該案由張法官審理；隨
    即由張法官指示其提領帳戶存款，交予王志成監管執行官保
    管，致黃水連誤信為真，而於99年5 月7 日下午2 時10分許
    ，向臺灣土地銀行博愛分行提領150 萬元現金，依約於同日
    下午2 時50分許，在高雄市○○區○○路210 巷與文自路50
    5 巷口，將所提領現金全數交予真實姓名年籍不詳自稱王志
    成之男子，該真實姓名年籍不詳之男子遂留前揭孫榮仕申辦
    之手機門號0000000000作為聯絡之用，惟事後經親友告知後
    ，方知受騙；嗣由警循線追查，始悉上情。
二、案經高雄市政府警察局左營分局報請臺灣屏東地方法院檢察
    署檢察官偵查起訴。
    理  由
一、按被告以外之人（包括證人、鑑定人、告訴人、被害人及共
    同被告等）於審判外之陳述雖不符刑事訴訟法第159 條之1
    至之4 等4 條之規定，而經當事人於審判程序同意作為證據
    ，法院審酌該言詞陳述或書面陳述作成時之情況，認為適當
    者，亦得為證據；當事人、代理人或辯護人於法院調查證據
    時，知有刑事訴訟法第159 條第1 項不得為證據之情形，而
    未於言詞辯論終結前聲明異議者，視為有前項之同意，同法
    第159 條之5 定有明文。立法意旨在於傳聞證據未經當事人
    之反對詰問予以核實，原則上先予排除。惟若當事人已放棄
    反對詰問權，於審判程序中表明同意該等傳聞證據可作為證
    據；或於言詞辯論終結前未聲明異議，基於尊重當事人對傳
    聞證據之處分權，及證據資料愈豐富，愈有助於真實發見之
    理念，且強化言詞辯論主義，使訴訟程序得以順暢進行，上
    開傳聞證據亦均具有證據能力。本案被告及公訴人於本院審
    理程序時就本院引用之證人黃水連於警詢中之證述及其他文
    書證據等資料，並未加爭執，且本院審酌證據作成之形式均
    無瑕疵、與待證事實具有關聯性等情況，認為後述引用之證
    據均屬適當，且無違法取得之情形，並經本院依刑事訴訟法
    規定踐行調查證據程序，是以均具有證據能力。
二、上開犯罪事實業據被告孫榮仕於本院審理時坦承不諱，核與
    證人即被害人黃水連於警詢時所為受到詐騙之陳述相符，並
    有通聯調閱查詢單、被害人黃水連之土地銀行活期儲蓄存款
    存摺暨交易明細各1 份、「台北地檢署政務收據」2 紙等附
    卷足稽。再以詐騙集團成員於行使詐術並導致被害人誤信，
    進而得以收受被害人所交付之金錢時，勢必為取信於被害人
    ，甚或為持續再進一步對被害人施展其他詐術，或為其他詐
    騙行為，而對被害人告知該詐騙集團所得支配之電話號碼，
    俾利其集團成員後續之不法行為；而該詐騙集團成員如若告
    知之電話號碼並非於交付款項當時即可供該集團成員使用，
    則亦難料被害人是否會於交款當時即測試該電話號碼是否可
    用，從而在場收受款項之該集團成員勢必將冒當場遭到拆穿
    之不必要風險，而將令該集團無從取得詐得之款項，是更亦
    足認被告所提供之上開0000000000號行動電話晶片卡，確實
    為對被害人黃水連施行詐術之詐騙集團成員持有中。況該詐
    騙集團因持有該行動電話之晶片卡，而得以放心向被害人施
    展詐術犯行，實亦在精神上有所助益，是被告上開00000000
    00號行動電話晶片卡確與本案之詐欺犯行相關。綜上所述，
    足認被告上開任意性自白與事實相符，堪以採信。從而本件
    罪證明確，被告犯行洵堪認定，應依法論科。
三、被告將本案行動電話交付上開詐騙集團，雖其得以知悉該行
    動電話將供為詐騙不法所得使用，然被告和上開詐騙集團成
    員間並無直接詐欺取財之犯意聯絡，或參與詐欺取財等構成
    要件行為之分擔，其提供本案行動電話供為該集團成員詐騙
    被害人使用，自屬詐欺取財構成要件以外之助力。核被告所
    為，係犯刑法第30條第1 項前段、第339 條第1 項之幫助詐
    欺取財罪。又被告前有如事實欄所示之科刑及執行情形，有
    臺灣屏東地方法院檢察署刑案資料查註紀錄表、臺灣高等法
    院被告前案紀錄表各1 份附卷足憑，其於刑之執行完畢後5
    年內，故意再犯本件有期徒刑之罪，為累犯，應依刑法第47
    條第1 項加重其刑。又其為幫助犯，衡情惡性較正犯為輕，
    爰依同法第30條第2 項規定，就正犯之刑先加重後減輕之。
    末按幫助犯為從犯，乃從屬於正犯而成立，刑法上既無「共
    同幫助」之情，當亦無「幫助共同」可言，是被告幫助之對
    象，雖係有犯意聯絡與行為分擔而實施詐欺犯行之上開詐騙
    集團各成員，惟仍無庸諭知為「幫助共同」，特此敘明（司
    法院70年10月28 日(70) 廳刑一字第1104號之刑事法律問題
    研究意見亦同此認定）。爰審酌被告正值青壯年，不知以正
    當方法獲取金錢，明知現今社會詐騙集團橫行，嚴重破壞社
    會秩序、侵害被害人之財產，竟仍因貪圖報酬利益，即將行
    動電話門號提供他人詐欺取財使用，紊亂社會正常交易秩序
    ，使檢警難以追查緝捕，被害人難以追償，助長詐欺歪風，
    致令民眾對公權力信心喪失殆盡，司法正義無法及時伸張，
    甚至造成社會已無人際互信，嚴重阻礙正當工商發展，且被
    害人因此受有財產損失150 萬元，被告所造成之危害非屬輕
    微，應受有相當程度之刑事非難；惟念及被告於本院審理時
    尚能坦承罪行等一切情狀，量處如主文所示之刑，以資懲儆
    。
據上論斷，應依刑事訴訟法第299 條第1 項前段，刑法第30條第
1 項前段、第2 項、第339 條第1 項、第47條，刑法施行法第1
條之1 ，判決如主文。
本案經檢察官曾士哲到庭執行職務
中    華    民    國    99    年    11    月    16    日
                  刑事第四庭    法  官  李謀榮
以上正本證明與原本無異。
如不服本判決應於收受判決後10日內向本院提出上訴書狀，並
應敘述具體理由；其未敘述上訴理由者，應於上訴期間屆滿後
20日內向本院補提理由書（均須按他造當事人之人數附繕本）
「切勿逕送上級法院」。
中    華    民    國    99    年    11    月    16    日
                                書記官  蔡進吉

司法院資訊處製作；財團法人民間司法改革基金會備份。
